【裁判字號】    98,上訴,1235
【裁判日期】    980330
【裁判案由】    毒品危害防制條例
【裁判全文】
臺灣高等法院刑事判決                98年度上訴字第1235號
上  訴  人
即  被  告  甲○○
                        國民
上列上訴人因毒品危害防制條例案件，不服臺灣基隆地方法院97
年度訴字第1958號，中華民國98年2月3日第一審判決（起訴案號
：臺灣基隆地方法院檢察署97年度毒偵字第2431、2483、2591、
2853號），提起上訴，本院判決如下：
    主  文
上訴駁回。
    理  由
一、依刑事訴訟法第350條、第361條、第362條、第367條規定，
    不服地方法院之第一審判決而上訴者，須提出上訴書狀，並
    應敘明具體理由，為上訴必備之程式；其所提出之書狀未敘
    述上訴理由，或僅曾以言詞陳述上訴理由者，均應於上述期
    間屆滿後20日內補提理由書於第一審法院。第一審法院經形
    式審查，認逾期未補提上訴理由者，應定期間先命補正；逾
    期未補正者，為上訴不合法律上之程式，應以裁定駁回。倘
    已提出上訴理由，但所提非屬具體理由者，則由第二審法院
    以上訴不合法律上之程式，判決駁回。而所謂具體理由，必
    係依據卷內既有訴訟資料或提出新事證，指摘或表明第一審
    判決有何採證認事、用法或量刑等足以影響判決本旨之不當
    或違法，而構成應予撤銷之具體事由，始克當之（例如：依
    憑證據法則具體指出所採證據何以不具證據能力，或依憑卷
    證資料，明確指出所為證據證明力之判斷如何違背經驗、論
    理法則）；倘僅泛言原判決認定事實錯誤、違背法令、量刑
    失之過重過輕微，而未依上揭意旨指出具體事由，或形式上
    雖已指出具體事由，然該事由縱使屬實，亦不足以認為原判
    決有何不當或違法者（例如：對不具有調查必要性之證據，
    法院未依聲請調查亦未說明理由，或援用證據不當，但除去
    該證據仍應為同一事實之認定），皆難謂係具體理由，俾與
    第二審上訴制度旨在請求第二審法院撤銷、變更第一審不當
    或違法之判決，以實現個案救濟之立法目的相契合，並節制
    濫行上訴（最高法院97年度台上字第892 號判決參照）。又
    第二審法院認為上訴書狀未敘述理由，依刑事訴訟法第 367
    條但書規定，始應定期間命其補正。如認上訴書狀已敘述理
    由，但其理由非屬具體，其所為上訴，即不符上訴之法定要
    件，自得逕行判決駁回，無定期命補正問題（最高法院97年
    度台上字第3599號判決參照）。
二、本件原審經審理結果，認為上訴人即被告甲○○有下列前案
    紀錄（構成累犯），及施用毒品執行觀察、勒戒之紀錄：(一)
    前因施用毒品案件，經法院裁定送觀察、勒戒後，認無繼續
    施用毒品之傾向，於94年4月1日執行完畢釋放出所，由臺灣
    基隆地方法院檢察署檢察官於民國94年 3月29日，以93年度
    毒偵字第2326號、94年度毒偵字第833 號不起訴處分確定。
    (二)復因施用第一、二級毒品案件，先後由臺灣基隆地方法院
    檢察署檢察官提起公訴及聲請簡易判決處刑，分別經臺灣基
    隆地方法院以94年度訴字第524號、94年度基簡字第991號及
    94年度訴字第1061號判決各判處有期徒刑 7月、4月及8月確
    定，以上三刑接續竊盜另案接續執行，並經同院以96年度聲
    減字第403號判決減刑為1年3月確定，甫於97年8月13日期滿
    執行完畢（構成累犯）。詎其於上開觀察、勒戒執行完畢釋
    放後 5年內，又各基於施用第一、二級毒品海洛因、甲基安
    非他命之犯意，先後於下列時間、地點非法施用毒品：(一)於
    民國97年9月13日晚上，在其位於基隆市○○區○○路205巷
    21號 5樓住處，將第一級毒品海洛因置入注射針筒內，摻水
    混合注射手肘內側皮膚靜脈血管處之方式，非法施用第一級
    毒品海洛因 1次，嗣於97年9月14日晚上8時25分許，在基隆
    市○○路98巷 2弄11號前處，因神色慌張而為警盤查查獲，
    當場並扣得其身上褲子左邊口袋內之毒品海洛因 1包（毛重
    0.25公克、驗後餘重0.0267公克），經警採尿液送驗結果，
    其尿液中係呈海洛因之嗎啡陽性反應。(二)1.於97年 9月16日
    下午在其友人張元豪（另案偵辦）位於基隆市○○路住處，
    將第一級毒品海洛因置入注射針筒內，摻水混合注射手肘內
    側皮膚靜脈血管處之方式，非法施用第一級毒品海洛因 1次
    ；2.97年 9月15日在其位於上址住處，將第二級毒品甲基安
    非他命放入玻璃球吸食器（未扣案），再以打火機點燃燒烤
    吸食器底部產生煙霧吸食之方式，非法施用第二級毒品甲基
    安非他命1次；嗣於97年 9月17日晚上8時許，在基隆市○○
    路91號前處，因與張元豪共乘車號BHI-998 號重型機車，行
    跡可疑，為警盤查查獲，當場並扣得其所有之毒品海洛因 2
    包（毛重共約0.4公克、驗後餘重合計0.1525 公克），經警
    採尿液送驗結果，其尿液中係呈海洛因之嗎啡陽性反應及甲
    基安非他命之陽性反應。(三)於97年 9月27日中午，在其位於
    上址，將第一級毒品海洛因置入注射針筒內，摻水混合注射
    手肘內側皮膚靜脈血管處之方式，非法施用第一級毒品海洛
    因1次，嗣於97年9月27日晚上 7時45分許，在基隆市○○路
    與義九路口處，因另涉竊盜罪嫌為警查獲，經警採尿液送驗
    結果，其尿液中係呈海洛因之嗎啡陽性反應。(四)於97年10月
    2日9中午，在其位於上址住處，將第一級毒品海洛因置入注
    射針筒內，摻水混合注射手肘內側皮膚靜脈血管處之方式，
    非法施用第一級毒品海洛因 1次，嗣於97年10月2日晚上6時
    30分許，在基隆市○○路267 號前處，因神色匆忙，且手臂
    有明顯針筒痕跡，為警盤查查獲，當場並扣得其所有之毒品
    海洛因1包（毛重0.35公克、驗後餘重0.17 75公克），經警
    採尿液送驗結果，其尿液中係呈海洛因之嗎啡陽性反應等情
    。係以上開事實，業據上訴人於原審準備程序及審理時坦承
    在卷，而上訴人於上述所示時間、地點先後為警查獲後採集
    尿液，呈甲基安非他命、安非他命、嗎啡、可待因之陽性反
    應，此有台灣尖端先進生技醫藥股份有限公司濫用藥物檢驗
    報告，復有如事實欄所示之物品扣案足資佐證，而事實欄二
    、(一)、(二)、(四)分別扣案之第一級毒品海洛因，經分別送法務
    部調查局鑑驗結果，確均含第一級毒品海洛因成，驗餘淨重
    合計各為0.0267公克、0.1525公克、0.1775公克，有交通部
    民用航空局航空醫務中心97年10月2日航藥鑑字第0975076號
    、97年10月8日航藥鑑字第0975169號、97年10月17日航藥鑑
    字第0975356號毒品鑑定書各1份在卷可佐，足認上開扣案物
    品，屬違禁物。又按施用安非他命後，其尿液不致檢出甲基
    安非他命陽性反應，而施用甲基安非他命後，其尿液可檢出
    甲基安非他命和其代謝物安非他命成分，而目前國內緝獲之
    白色結晶或粉未安非他命毒品，其成分多為甲基安非他命等
    語，此有行政院衛生署管制藥品管理局中華民國93年11月2
    日管檢字第0930010499號函在卷可按，依照上開尿液檢驗報
    告所示，足證上訴人確係施用第二級毒品甲基安非他命。而
    其前因施用毒品案件，經法院裁定送觀察、勒戒後，認無繼
    續施用毒品之傾向，於94年4月1日執行完畢釋放出所，由臺
    灣基隆地方法院檢察署檢察官於94年3月29日，以93年度毒
    偵字第2326號、94年度毒偵字第833號不起訴處分確定等情
    ，亦有全國施用毒品紀錄表、本院被告前案紀錄表附卷足佐
    。足證上訴人於前次觀察、勒戒於94年4月1日執行完畢，5
    年內再犯本案施用第一、二級毒品海洛因、甲基安非他命。
    因認上訴人犯行明確，論上訴人以如原判決附表「所犯罪名
    」欄所示之罪，均累犯，各處如原判決附表「宣告刑」欄所
    示之刑，又上訴人先後所犯上開 5罪，犯意各別，行為不同
    ，應予分論併罰，並就主刑部分定其應執行有期徒刑1年6月
    及為相關沒收之宣告。已詳敘其認定上訴人犯罪事實之證據
    及理由，於法尚無不合。上訴意旨略稱：原審法院所科處之
    刑罰過重云云。惟查：量刑之輕重，係屬事實審法院得依職
    權自由裁量之事項，茍於量刑時，已依行為人之責任為基礎
    ，並斟酌刑法第57條各款所列情狀，而未逾越法定範圍，又
    未濫用其職權，即不得遽指為違法。本件原判決於量刑時，
    已依上揭規定，審酌上訴人犯罪之動機、曾有施用毒品之前
    科仍不知戒除，惟犯罪後坦承犯行，且所犯之施用毒品犯行
    乃戕害自己身心健康，並未危及他人等一切情狀，予以綜合
    考量後，科刑如前所述，並未逾越法定刑度，亦未濫用自由
    裁量之權限，刑度亦屬妥適，核無不當或違法之情形。本件
    上訴人僅爭執原審法院科刑太重云云，毫未依憑卷證資料，
    明確指出原審所為證據證明力之判斷如何違背經驗、論理法
    則，或提出新事證，指摘或表明原審有何採證認事、用法或
    量刑等足以影響判決本旨之不當或違法，揆諸上開說明，尚
    難謂已敘明具體理由。本件上訴不合法律上之程式，爰不經
    言詞辯論，逕以判決駁回。
據上論斷，應依刑事訴訟法第367條前段、第372條，判決如主文
。
中    華    民    國    98    年    3     月    30    日
                  刑事第七庭  審判長法  官  陳晴教
                                    法  官  楊智勝
                                    法  官  游紅桃
以上正本證明與原本無異。
如不服本判決關於施用第一級毒品部分，應於收受送達後10日內
向本院提出上訴書狀，其未敘述上訴之理由者並得於提起上訴後
10 日內向本院補提理由書（均須按他造當事人之人數附繕本）
「切勿逕送上級法院」。
施用第二級毒品部分不得上訴
                                    書記官  戴伯勳
中    華    民    國    98    年    3     月    31    日
附錄：本案論罪科刑法條全文
毒品危害防制條例第10條
施用第一級毒品者，處 6 月以上 5 年以下有期徒刑。
施用第二級毒品者，處 3 年以下有期徒刑。


司法院資訊處製作；財團法人民間司法改革基金會備份。
